【裁判字號】    98,交聲,3948
【裁判日期】    981026
【裁判案由】    聲明異議
【裁判全文】
臺灣臺中地方法院交通事件裁定        98年度交聲字第3948號
原處分機關  交通部公路總局臺中區監理所
受處分人    甲○○
上列受處分人因違反道路交通管理處罰條例案件，對於交通部公
路總局臺中區監理所民國98年9月30日所為之處分（中監違字第
裁60-GE0000000號違反道路交通管理事件裁決書）聲明異議，本
院裁定如下：
      主    文
異議駁回。
    理    由
一、原處分機關交通部公路總局臺中區監理所係以：異議人即受
    處分人甲○○於民國98年8月21日17時20分許，駕駛車牌號
    碼M3U-108號重機車，在臺中市○○○○○路口，因「未依
    規定兩段式左轉」之違規，為臺中市警察局第二分局員警依
    道路交通管理處罰條例第48條第1項第2款規定舉發。異議人
    於期限內到案申訴仍不服，本所遂於98年9月30日以中監違
    字第裁60-GE0000000號裁決書處罰鍰新台幣600元整，並記
    違規點數1點，逾期則依處罰主文規定裁處等語。
二、本件受處分人聲明異議意旨略以：因該路口係由五權路、三
    民路，錦南街及崇德路等五個路口交會處，三民路行車至崇
    德路口，因該路口另有直行號誌，且未設立指示牌，指示往
    崇德路必須要二段式左轉。異議人到達該路口即依照路口號
    誌指示直行行駛，卻於通過該路口後，隨即遭警員攔查指稱
    異議人未依照機車二段式左轉開立違規通知單，舉發異議人
    違反交通規則，道路交通管理處罰條例立法目的係加強道路
    交通管理，維護交通秩序，確保交通安全，開勸導單即可達
    成該目的且對異議人權利損害最小等語。
三、按汽車駕駛人轉彎時，有不依標誌、標線、號誌指示者，處
    600元以上1800元以下罰鍰；又汽車駕駛人有道路交通管理
    處罰條例第48條之情形者，除依原條項處罰鍰外，並記違規
    點數1點，道路交通管理處罰條例第48條第1項第2款、第63
    條第1項第1款分別定有明文。次按機器腳踏車行駛至交岔路
    口，其轉彎，應依標誌或標線之規定行駛；無標誌或標線者
    ，應依第102條及下列規定行駛：一、內側車道設有禁行機
    車標誌或標線者，應依兩段方式進行左轉，不得由內側或其
    他車道左轉。二、在三快車道以上單行道道路，行駛於右側
    車道或慢車道者，應以兩段方式進行左轉彎；行駛於左側車
    道或慢車道者，應以兩段方式進行右轉彎，道路交通安全規
    則第99條第2項亦定有明文。
四、經查：本件異議人於上開時間，騎乘車牌號碼M3U-108號重
    機車，在臺中市○○路與崇德路口處，因「騎機車未兩段式
    左轉」之違規，經臺中市警察局第二分局文正派出所員警以
    中市警交字第GE0000000號舉發違反道路交通管理事件通知
    單當場舉發，受處分人提出申訴，經原處分機關向原舉發機
    關函查，原舉發機關即臺中市警察局第二分局函覆稱：「經
    查本案舉發員警稱：98年8月21日17時20分許，渠擔服交通
    整理勤務，於臺中市○區○○路與崇德路口，見M3U-108號
    重機車由三民路未依兩段式左轉崇德路方向行駛（該路段三
    民路上設有機慢車兩段式左轉標誌），當場將該M3U-108號
    重機車駕駛甲○○攔查，並告知該駕駛違規事實，依違反道
    路交通管理處罰條例當場舉發。本案違規事實均由舉發員警
    親眼目睹，當場舉發並無不當。」原處分機關遂於98年9 月
    30日以中監違字第裁60-GE0000000號裁決書，以「不依標誌
    、標線、號誌指示」之違規事實，裁處異議人違反道路交通
    管理處罰條例第48條第1項第2款、第63條第1項第1款，處罰
    鍰600元，並記違規點數1點，逾期則依處罰主文規定裁處等
    情，此有臺中市警察局第二分局文正派出所中市警交字第
    GE0000000舉發違反道路交通管理事件通知單、臺中市警察
    局第二分局98年9月10日中分二警交字第0980026600號函、
    交通部公路總局臺中區監理所98年9月30日中監違字第裁
    60-GE0000000號違反道路交通管理事件裁決書影本各1紙附
    卷可稽。異議人雖以前揭情詞置辯，然查三民左轉崇德路，
    其號誌為左轉箭頭綠燈，於該路口前（三民路上）並設置有
    「機慢車兩段式左轉標誌」一面，此觀諸卷附現場照片至明
    ；此外，為維繫道路行車秩序，保障機慢車駕駛人不致因與
    非機慢車之其他車輛搶道造成人身安全傷害，道路交通安全
    規則第99條第2項乃規範機車行駛至交岔路口之轉彎方式，
    而吾國目前道路設有「機慢車兩段左轉」標誌之路口已日趨
    普遍，而機車應為兩段式左轉之觀念更廣為大眾傳播媒體所
    宣導，異議人自難諉稱不知，是異議人上開所辯，尚屬無據
    。從而原處分機關以異議人有「不依標誌、標線、號誌指示
    」之違規事實，依道路交通管理處罰條例第48條第1項第2款
    、第63條第1項第1款裁處罰鍰600元，並記違規點數1點，逾
    期則依裁決書處罰主文規定裁處，於法並無違誤或不當之處
    。本件異議人之異議為無理由，應予駁回。
五、據上論斷，應依道路交通管理處罰條例第87條第2項、道路
    交通案件處理辦法第19條，裁定如主文。
中    華    民    國    98    年    10    月    26    日
                      交通法庭  法  官  劉邦繡
上正本證明與原本無異。
如不服本裁定，應於送達後五日內，向本院提出抗告狀。
                                書記官  何俞瑩
中    華    民    國    98    年    10    月    26    日


司法院資訊處製作；財團法人民間司法改革基金會備份。
